臺灣高雄地方法院刑事判決　　　　　　　　　　　　　九十年度易字第三一七一號
　　公　訴　人　臺灣高雄地方法院檢察署檢察官
　　被　　　告　乙○○
右列被告因詐欺案件，經檢察官提起公訴（九十年度偵緝字第七六○號），本院判決
如左：
    主  文
乙○○無罪。
    理  由
一、公訴意旨略以：被告乙○○係鳳冠食品有限公司（址設：台北市○○區○○路二
    一九號一樓，以下簡稱鳳冠公司）之實際業務負責人，其明知從民國八十八年底
    起，已陷支付困難，竟意圖為自己不法之所有，於同年十二月二十七日，以傳真
    方式，佯向住於高雄縣鳳山市○○○路五八二巷十七號之甲○○訂購貨品一批，
    貨款共計新台幣（以下同）一百零四萬二千五百元，致甲○○不疑有他，依乙○
    ○約定之時間，於八十九年一月二十一日上午，依其所訂之貨品，送貨至桃園縣
    中壢市○○路○段七五六號屈臣氏物流中心。嗣雙方於八十九年三月十一日結算
    貨款，乙○○辦理退貨六十三萬六千九百五十元，尚應給付甲○○貨款四十萬五
    千五百五十元，惟竟未付分文，經多次催討，竟已逃逸，遍尋不著，甲○○始知
    受騙，因而提起告訴；因認被告乙○○涉有刑法第三百三十九條第一項之詐欺取
    財罪嫌云云。
二、按犯罪事實應依證據認定之，無證據不得推定其犯罪事實；又不能證明被告犯罪
    者，應諭知無罪之判決；刑事訴訟法第一百五十四條、第三百零一條第一項分別
    定有明文。所謂證據，須適於為被告犯罪事實之證明者，始得採為斷罪資料，如
    未能發現相當證據，或證據不足以證明，自不能以推測或擬制之方法，以為裁判
    基礎。又告訴人之告訴，係以被告受刑事訴追為目的，是其陳述是否與事實相符
    ，仍應調查其他證據以資審認（最高法院五十三年台上字第二七五○號、四十年
    台上字第八十六號、五十二年台上一三○○判例參照）。
三、公訴意旨認被告涉有詐欺罪嫌無非係以被告為公司之實際負責人，無資力付款，
    卻仍向告訴人甲○○購物未付款，有傳真訂貨單及估價單影本各乙紙在卷可稽，
    為其論據。訊據被告堅決否認有上開詐欺犯行，辯稱：伊公司已開設十多年，與
    告訴人亦多次生意往來，本次因屈臣氏百佳股份有限公司（以下簡稱屈臣氏公司
    ）向伊公司訂購年貨，適年節已過滯銷退貨，伊因遭為鳳冠公司公司負責人之太
    太捲款，致無法支付告訴人貨款，並非有意詐欺等語。經查，意圖為自己或第三
    人不法之所有，以詐術使人將本人或第三人之物交付者，為詐欺罪，處五年以下
    有期徒刑、拘役或科或併科一千元以下罰金；刑法第三百三十九條第一項定有明
    文。是詐欺罪之成立要件須行為人施用詐術，致被害人陷於錯誤而將財物交付。
    本件被告每年與告訴人交易一次購買年貨，已來往交易四次，本案之貨品一部分
    係交付被告，一部分係交付屈臣氏公司，事後（即八十九年三月十一日）滯銷之
    貨品被告有退還告訴人，但貨款未支付，業經告訴人甲○○供述在卷；交貨至屈
    臣氏公司部分，並經證人即告訴人所僱請之送貨司機花玉男到庭證述無訛；果被
    告有意詐騙告訴人，應無於與告訴人交易多次始行詐騙，且金額僅為所訂貨品之
    一半不到，被告亦可於客戶屈臣氏公司滯銷退貨後將該貨品低價轉賣而無須退還
    告訴人，被告卻未此為，顯見被告應無詐騙告訴人之意。又被告於八十九年三月
    十一日退還告訴人上揭貨品五日後之同年月十六日即與鳳冠公司負責人即被告之
    太太陸游美譽（現改名陸絲羽）起衝突，毆打陸游美譽，陸游美譽因而向法院聲
    請核發民事通常保護令，並進而起訴請求判決與被告獲准，有民事通常保令及判
    決書各乙份在卷可證，則斯時被告正在處理家庭糾紛，且糾紛之對向即鳳冠公司
    之名義負責人陸游美譽（經濟部公司執照及臺北市政府營利事業登記證各乙紙在
    卷可考），是被告於當時無法支付告訴人價金，亦非意外；再者，屈臣氏公司簽
    發支付鳳冠公司之價金十萬元亦直至八十九年六月二十八日始由鳳冠公司提示（
    票載發票日為八十九年六月七日），亦有中國信託商業銀行股份有限公司九十一
    年一月十日松發字第○一號函附支票影本乙紙在卷可佐，而該支票並無禁止背書
    轉讓，果被告有意詐騙，亦可將該由信用良好規模甚大之屈臣氏公司簽發之支票
    背書轉讓他人，而無須冒被他人查封之危險由鳳冠公司自行提示，愈證被告並無
    詐騙告訴人之意。此外復查無其他積極事證足認被告有上開詐欺犯行，揆諸首揭
    說明，自應為無罪之諭知。
據上論斷，應依刑事訴訟法第三百零一條第一項，判決如主文。
本案經檢察官林敏惠到庭執行職務。
中      華      民      國      九十一      年      二    月    十五    日
                                  臺灣高雄地方法院刑事第六庭
                                      法  官  張世賢
右正本證明與原本無異。
如不服本判決，應於判決送達後十日內，向本院提出上訴狀。
                                      書記官  蔡琬玲
中      華      民      國      九十一      年      二    月    十五    日
